臺灣高雄地方法院民事裁定　　　　　　 94年度家聲字第123號
聲　請　人　郭清寶律師即甲○○之遺產管理人
上聲請人聲請核定遺產管理人報酬事件，本院裁定如下：
  主  文
聲請人任被繼承人甲○○之遺產管理人之報酬定為新臺幣參萬元
。
程序費用由被繼承人甲○○之遺產負擔。
  理  由
一、按「遺產管理人，得請求報酬，其數額由親屬會議按其勞力
    及其與被繼承人之關係酌定之」、「依本法之規定應開親屬
    會議時，由當事人、法定代理人或其他利害關係人召集之」
    、「親屬會議不能召開或召開有困難時，依法應經親屬會議
    處理之事項，由有召集權人聲請法院處理之」，民法第1183
    條、第1129條、第1132條第2 項前段分別定有明文。又上開
    聲請法院代親屬會議酌給遺產管理報酬之規定，於法院依民
    法第1178條第2 項選任之遺產管理人之情形亦有其適用，非
    訟事件法第78條亦定有明文。
二、聲請意旨略以：被繼承人甲○○於死亡後，債權人玉山商業
    銀行股份有限公司（以下簡稱為玉山銀行）依民法第1178條
    第2 項之規定，聲請鈞院選任遺產管理人，經鈞院以93年度
    財管字第66號民事裁定選任聲請人為被繼承人甲○○之遺產
    管理人，經裁定確定後，聲請人業已陸續進行民法第1179條
    所定之遺產管理人職務，包括編製遺產清冊及其他相關遺產
    管理人職務等。茲以遺產管理人報酬，因被繼承人甲○○在
    其所有繼承人均拋棄繼承後，已覓無其他被繼承人甲○○之
    親屬出面召集或參加親屬會議，故事實上已難期待由被繼承
    人甲○○之親屬會議酌定，而聲請人任被繼承人甲○○之遺
    產管理人係由鈞院所指定，則聲請人任本件遺產管理人之報
    酬自應由鈞院裁定之。又衡量聲請人為管理被繼承人遺產所
    付出之勞力，應以新台幣（下同）50,000元為合理，為此爰
    狀請鈞院裁定聲請人任被繼承人甲○○遺產管理人之報酬等
    語，並提出本院民事裁定、土地登記申請書、王明朝不動產
    估價師事務所鑑價報告書各1 份、本院民事執行處通知4 份
    、高雄市稅捐稽徵處三民分處高市稽三地字第0940030024號
    函、土地及建物登記簿謄本各1 份、各項規費收據4 紙（以
    上均為影本）等資料為證。
三、經查：
  (一)聲請人主張被繼承人甲○○於民國93年1 月29日死亡，遺產
    無人繼承，由本院選任聲請人為遺產管理人之情，業據聲請
    人提出本院93年度財管字第66號民事裁定1 份在卷。準此，
    由於聲請人係在本院因被繼承人甲○○之合法繼承人均拋棄
    繼承，復覓無被繼承人甲○○之其他親屬適合擔任被繼承人
    甲○○之遺產管理人之情形下，指定聲請人任之，聲請人顯
    難召開被繼承人甲○○之親屬會議，以酌定其管理甲○○遺
    產之報酬甚明；又因聲請人乃被繼承人甲○○之遺產管理人
    ，依法本得請求報酬，則在遺產管理之報酬請求上，自屬得
    請求法院召開親屬會議之利害關係人，是其本於利害關係人
    之地位，向本院聲請核定其任遺產管理人之報酬，揆諸首開
    法條之規定，自有所據。
  (二)其次，聲請人主張被繼承人甲○○所遺留之遺產，僅有土地
    1 筆及建物3 筆，經送鑑價之結果，總計價值約有4,442,99
    0 元之事實，已據其提出遺產清冊、土地、建物登記簿謄本
    及王明朝不動產估價師事務所鑑價報告書各1 份為證，應堪
    信為真實。由前開民法第1183條規定可知，本院酌定聲請人
    之遺產管理報酬時，應按其勞力酌定之。本院依聲請人前開
    所提出足資證明其已支出之費用證據，諸如各類收據、本院
    民事執行處之通知及土地登記申請書等資料，堪認其有事實
    上實際進行管理被繼承人甲○○遺產之行為；而因被繼承人
    甲○○所遺留之不動產已經強制執行程序而為第三人陳瓊瑤
    拍定，有上開土地、建物謄本及本院民事執行處通知在卷可
    稽，由上開強制執行程序以觀，堪認聲請人已負擔相當之時
    間及人力，是認聲請人之聲請尚屬合法正當，應予准許。斟
    酌被繼承人甲○○所遺留之遺產，經折算之結果，雖其帳面
    價值仍約有4, 442,990元，已如前述，惟拍定價僅有2,910,
    000 元，有上開本院民事執行處通知在卷可查，又被繼承人
    甲○○仍積欠債權人玉山銀行2,572,822 元，有本院前揭93
    年度財管字第66號民事裁定在卷可佐，堪認被繼承人甲○○
    實際遺留之遺產價值有限等一切情狀，爰酌定如主文所示之
    遺產管理人報酬。
四、爰依民法第1150條前段，裁定如主文。
中　　華　　民　　國　　94　　年　　7 　　月　　20　　日
                  家事法庭法　官　李怡諄
上為正本係照原本作成
如對本裁定抗告須於裁定送達後10日內向本院提出抗告狀。
中　　華　　民　　國　　94　　年　　7 　　月　　20　　日
                          書記官　李憶如
